臺灣新竹地方法院交通事件裁定　　　　100年度交聲字第97號
原處分機關　交通部公路總局新竹區監理所新竹市監理站
異　議　人
即受處分人　葉雲安
上列異議人即受處分人因違反道路交通管理處罰條例案件，對於
交通部公路總局新竹區監理所新竹市監理站民國100年1月26日竹
監新四字第裁51-E00000000號違反道路交通管理事件裁決處分聲
明異議，本院裁定如下:
    主  文
原處分撤銷。
葉雲安汽車駕駛人，駕駛汽車經測試檢定酒精濃度超過規定標準
，因而肇事致人死亡，吊銷其駕駛執照，並不得再考領，及接受
道路交通安全講習。
葉雲安汽車駕駛人，駕駛汽車肇事致人死亡而逃逸，吊銷其駕駛
執照，並不得再考領。
    理  由
一、原處分意旨略以: 本件異議人即受處分人葉雲安於民國98年
    8 月26日晚上11時46分許，飲酒後駕駛車號LW-6931 號自用
    小客車，行經新竹市○○路16418 號路燈前，因有「酒後駕
    車，經檢測酒精濃度為0.67MG/L，肇事逃逸致人死亡」之違
    規行為，經新竹市警察局交通隊員警填製竹市警交字第E000
    0000 0號舉發違反道路交通管理事件通知單( 下稱舉發通知
    單) 逕行舉發，嗣經原處分機關認異議人確有上開違規行為
    ，乃於100 年1 月26日以竹監新四字第裁51-E00000000裁決
    書( 下稱裁決書) ，依違反道路交通管理處罰條例第24條第
    1 項第2 款（裁決書漏載）、第35條第1 項第1 款、第62條
    第3 項、第4 項（裁決書漏載第3 項）之規定，裁處受處分
    人罰鍰新臺幣（下同）9,000 元、49,500元，並吊銷駕駛執
    照、永久禁考及接受道路交通安全講習等語。
二、聲明異議意旨略以：異議人於98年8 月26日酒駕，經臺灣地
    方法院檢察署檢察官執行緩起訴處分，於100 年1 月17日期
    滿，並向財團法人創世社會福利基金會附設新竹市私立創世
    清寒植物人安養院捐款180,000 元整，請求減免罰款等語。
三、按法院認為聲明異議有理由或聲明異議雖無理由而原處分不
    當或違法者，應以裁定將原處分經聲明異議部分撤銷，並自
    為裁定，道路交通事件處理辦法第19條前段定有明文。次按
    汽車駕駛人飲用酒類後，其吐氣所含酒精濃度超過每公升0.
    25毫克以上者，不得駕車；汽車駕駛人，駕駛汽車經測試檢
    定有酒精濃度超過規定標準者，處15,000元以上60,000元以
    下罰鍰，並當場移置保管該汽車及吊扣其駕駛執照1 年，且
    應接受道路交通安全講習，道路交通安全規則第114 條第2
    款、道路交通管理處罰條例第35條第1 項第1 款、第24條第
    1 項第2 款亦分別定有明文。又按「汽車駕駛人駕駛汽車肇
    事致人受傷或死亡者，應即採取救護措施及依規定處置，並
    通知警察機關處理，不得任意移動肇事汽車及現場痕跡證據
    ，違反者處3 千元以上9 千元以下罰鍰。」、「前項駕駛人
    肇事致人受傷而逃逸者，吊銷其駕駛執照；致人重傷或死亡
    而逃逸者，吊銷其駕駛執照，並不得再考領。」、「汽車駕
    駛人，曾依第62條第4 項後段規定吊銷駕駛執照者，終身不
    得考領駕駛執照。但有第67條之1 所定情形者，不在此限。
    」，道路交通管理處罰條例第62條第3 項前段、第4 項、第
    67條第1 項分別定有明文。
四、本件異議人酒後駕車係一個交通違規行為，有關其違規行為
    處罰效果之罰鍰、吊銷駕駛執照終身不得考領與施以道路交
    通安全講習等，係依據同一法律規定（即道路交通管理處罰
    條例第35條第3 項、第24條第1 項第2 款）所為之處罰，其
    處罰方式雖有3 種，但實際上為單一處分，無法割裂，與該
    項交通違規行為是否存在亦均無從分離，法院於審理時，應
    先確定異議人是否確有交通違規行為事實，再決定原處分機
    關所適用之法律有無錯誤。從而，異議人雖陳明僅就罰鍰部
    分聲明異議，其餘處罰部分並未提及，惟該吊扣駕駛執照及
    施以道路交通安全講習部分，與其交通違規行為是否存在既
    無從分離，法院自應全部予以審理，合先敘明（臺灣高等法
    院98年法律座談會第23號提案研討結果參照）。
五、經查:
（一）異議人於98年8 月26日晚上11時46分許，飲酒後駕駛車號
      LW-6931 號自用小客車，行經新竹市○○路16418 號路燈
      前，因有「酒後駕車，經檢測酒精濃度為0.67MG/L，肇事
      逃逸致人死亡」之違規行為，為異議意旨所不否認，並有
      舉發通知單、裁決書各乙紙在卷可參，是異議人酒後駕駛
      自用小客車違規事實，應甚明確。又異議人同一酒醉駕車
      之行為，因同時觸犯刑法第185 條之3 公共危險罪、第27
      6 條第1 項過失致死罪及第185 條之4 肇事逃逸罪，業經
      臺灣新竹地方法院檢察署檢察官於98年12月30日以98年度
      偵字第9219號為緩起訴處分，緩起訴期間為1 年，命異議
      人應於6 個月內，向指定之政府機關、政府機構、行政法
      人、社區或其他符合公益目的之機構或團體提供80小時勞
      務（已履行），並應於緩起訴處分確定後，經該署通知之
      日起1 個月內，向財團法人創世社會福利基金會附設新竹
      市私立創世清寒植物人安養院支付180,000 元，緩起訴期
      間為99年1 月18日起至100 年1 月17日止，而異議人已於
      99年2 月8 日支付180,000 元予財團法人創世社會福利基
      金會附設新竹市私立創世清寒植物人安養院，且緩起訴期
      間業已屆滿未經撤銷等情，有臺灣新竹地方法院檢察署檢
      察官98年度偵字第9219號緩起訴處分書、臺灣新竹地方法
      院檢察署檢察官執行緩起訴處分命令通知書及臺灣高等法
      院被告前案紀錄表各乙份存卷足按，復經本院依職權調閱
      臺灣新竹地方法院檢察署98年度偵字第9219號案卷核閱無
      訛。是以，異議人於上開時地酒後超過規定標準駕駛動力
      交通工具為警查獲，並受緩起訴處分確定，且已依緩起訴
      處分命令向財團法人創世社會福利基金會附設新竹市私立
      創世清寒植物人安養院支付180,000 元，現緩起訴期間業
      已屆滿未經撤銷等事實，均堪認定。
（二）按94年2 月5 日公布，於95年2 月5 日施行之行政罰法第
      26條規定：「一行為同時觸犯刑事法律及違反行政法上義
      務規定者，依刑事法律處罰之。但其行為應處以其他種類
      行政罰或得沒入之物而未經法院宣告沒收者，亦得裁處之
      。前項行為如經不起訴處分或為無罪、免訴、不受理、不
      付審理之裁判確定者，得依違反行政法上義務規定裁處之
      」。又其他種類行政罰，係指違反行政法上之義務應受「
      裁罰性」之「不利處分」，依行政罰法第2 條規定，包括
      限制或禁止行為之吊扣證照處分及警告性之講習處分在內
      。究其立法目的，一行為同時觸犯刑事法律及違反行政法
      上義務規定時，由於刑罰與行政罰同屬對不法行為之制裁
      ，而刑罰之懲罰作用較強，故依刑事法律處罰，即足資警
      惕時，實無一事二罰再處行政罰之必要；且刑事法律處罰
      ，由法院依法定程序為之，較符合正當法律秩序，應予優
      先適用，但罰鍰以外之沒入或其他種類行政罰，因兼具維
      護公共秩序之作用，為達行政目的，行政機關仍得併予裁
      處。
（三）第按緩起訴期間內，有下列情形之一者，檢察官得依職權
      或依告訴人之聲請撤銷原處分，繼續偵查或起訴：於期
      間內故意更犯有期徒刑以上刑之罪，經檢察官提起公訴者
      。緩起訴前，因故意犯他罪，而在緩起訴期間內受有期
      徒刑以上刑之宣告者。違背第253 條之2 第1 項各款之
      應遵守或履行事項者，刑事訴訟法第253 條之3 第1 項定
      有明文。準此可認，經檢察官為「緩起訴」處分者，於「
      緩起訴」之猶豫期間內，最終是否會被檢察官提起公訴，
      猶懸而未定，亦即「緩起訴」處分於猶豫期間內尚未具有
      實質之確定力，檢察官於緩起訴期間內，可對被告為繼續
      觀察，如被告顯無反省警惕之情或根本欠缺反省警惕之能
      力，檢察官仍得依職權或依告訴人之聲請，將被告「緩起
      訴」處分撤銷，固見緩起訴處分顯與不起訴處分之性質不
      同，而行政罰法第26條明定「一行為不二罰」之原則，且
      應受行政罰之行為如經「不起訴處分或為無罪、免訴、不
      受理、不付審理」之裁判確定者，始得依違反行政法上義
      務規定裁處之，並未包括「緩起訴」處分在內。但「緩起
      訴」處分之最終使被告免於刑事訴追之效果與「不起訴」
      處分之效果相同，是以行政罰法第26條第2 項是否不包括
      緩起訴處分情形，仍非無疑，且觀諸被告須待緩起訴處分
      實質確定時，最終始能確定免於受刑事訴追，亦即在緩起
      訴期間內即猶豫期間期滿前，該緩起訴處分仍有被撤銷之
      可能，此時原處分機關若依法為行政裁決，將使受處分人
      有同時遭受行政處罰及刑事訴追之危險，顯與行政罰法第
      26條規定之立法意旨相違背。況檢察官為緩起訴處分時，
      依刑事訴訟法第253 條之2 第1 項規定對被告所為之指示
      及課予負擔，具有實質刑罰之效果，對被告具有財產減少
      及自由受限之影響，性質上可謂刑事處分，而緩起訴制度
      雖以特別預防為優先考量，但在具體個案決定上，實則已
      達到一般預防的作用及報應理念，基於一行為不二罰原則
      ，受處分人既已就其行為受到刑事處分，自不應因同一行
      為再受到國家的處罰（臺灣高等法院暨所屬法院96年法律
      座談會刑事類提案第36號研討結果參照）。
（四）查本件異議人酒後超過規定標準而駕駛動力交通工具之行
      為，同時涉犯道路交通管理處罰條例第35條第1項第1款規
      定及刑法第185條之3之公共危險罪，其中刑事部分，業經
      臺灣新竹地方法院檢察署檢察官緩起訴處分確定，異議人
      並已依檢察官指示之負擔條件支付緩起訴處分金180,000
      元，業如前述。核此緩起訴處分附加條件之履行固非刑法
      所定刑罰之種類，但已影響被告之財產權權益，具有實質
      刑罰之效果，實質上應可該當行政罰法第26條第1 項「依
      刑事法律」之刑事處分規定及道路交通管理處罰條例第35
      條第8 項規定之「罰金」，揆諸上開說明，緩起訴處分所
      加之條件，既屬行政罰法第26條第1 項所稱之「刑事處罰
      」，即無由就該180,000 元部分再依違反行政法上義務之
      規定處罰。且因異議人呼氣測得酒精濃度為每公升零點67
      毫克，依前開基準表之最低裁罰基準為49,500元，又肇事
      逃逸致人死亡部分，依前開裁罰基準表為9,000 元，異議
      人所支付之金額已逾此最低裁罰基準，自亦無依道路交通
      管理處罰條例第35條第8 項之規定裁罰之可能。
（五）至原處分裁處異議人吊銷駕駛執照，終身不得考領及施以
      道安講習部分，揆諸前揭說明，既屬達成遏止酒後駕車之
      不法行為，維護道路交通用路權人之安全法益等行政目的
      所必要之不利處分，縱異議人因同一違規行為而另受檢察
      官發動刑事訴追，依行政罰法第26條第1 項但書之規定，
      仍得裁處之，不受同條項前段「一事不二罰」原則之拘束
      。
六、綜上所述，異議人確有於前揭時地飲酒後駕駛自小客車，及
    肇事逃逸致人死亡之違規行為，則原處分機關依道路交通管
    理處罰條例第24條第1 項第2 款（裁決書漏載）、第35條第
    1 項第1 款、第62條第4 項之規定，裁處異議人吊銷駕駛執
    照，終身不得考領及施以道路交通安全講習之其他種類行政
    裁罰，於法尚無不合。惟原處分機關依道路交通管理處罰條
    例第35條第1 項第1 款、第62條第3 項規定裁處異議人罰鍰
    49,500元、9,000 元，實與行政罰法第26條第1 項前段及道
    路交通管理處罰條例第35條第8 項之規定意旨有違。從而，
    本件經異議之部分既有理由，自應由本院撤銷原處分，對異
    議人裁處如主文第2 項、第3 項所示，以資適法。
七、據上論斷，應依道路交通事件處理辦法第19條，裁定如主文
    。
中    華    民    國   100    年    5     月    5     日
                  交通法庭      法  官    邱玉汝
 以上正本證明與原本無異。
如不服本裁定，應於裁定送達後5日內向本院提出抗告狀。
中    華    民    國   100    年    5     月    5     日
                                書記官    田宜芳